臺灣板橋地方法院交通事件裁定　　　　 96年度交聲字第943號
原處分機關　交通部公路總局臺北區監理所板橋監理站
異　議　人　乙○○
上列受處分人因違反道路交通管理處罰條例案件，對於交通部公
路總局臺北區監理所板橋監理站於中華民國九十六年六月二十日
以板監裁字第裁四一─Ｐ00000000號違反道路交通管理
事件裁決書所為之裁決處分（原舉發案號：花蓮縣警察局九十六
年四月二十五日花警交字第Ｐ00000000號）不服，聲明
異議，本院裁定如下：
　　主  文
異議駁回。
    理  由
一、原處分意旨略以：異議人即受處分人乙○○於民國九十六年
　　四月二十五日晚間八時五十七分許，騎乘車號ＣＤＩ─六二
　　五號重型機車，在花蓮縣吉安鄉○○路○段與南昌路口，因
    「騎乘機車闖紅燈（北向南行駛）」之違規事實，經警攔停
    當場舉發，乃依道路交通管理處罰條例第五十三條第一項、
    第六十三條第一項第三款之規定，裁處罰鍰新臺幣（下同）
    一千八百元，並記違規點數三點。異議人則以：伊當時騎車
    通過該路口時，旁邊還有一小客車與伊一起通過，且車速比
    伊還快，何以那台速度較快之車輛沒有被欄停舉發，又警員
    當時攔停舉發的位置距離該路口約為九十公尺，對伊是否有
    闖紅燈之行為，並未看得很清楚，況本件並無照相或錄影舉
    證，僅憑員警肉眼即判定伊有闖紅燈之行為，難令人心服云
    云，表明不服而提出異議。
二、按汽車（含機器腳踏車；下同）駕駛人，行經有燈光號誌管
    制之交岔路口闖紅燈者，處一千八百元以上五千四百元以下
    罰鍰；汽車駕駛人有第五十三條情形者，除依原條款處罰鍰
    外，記違規點數三點，道路交通管理處罰條例第五十三條第
    一項、第六十三條第一項第三款分別定有明文規定。
三、經查，異議人固坦承於上開時地騎乘機車為警攔停之事實，
    惟否認有上開闖紅燈之違規行為，並以前詞置辯。惟本件舉
    發之過程，依證人即舉發警員張明德於本院調查時結證稱：
    「（本件）是我舉發的，當時我是執勤巡邏勤務，當時我站
    在舉發地點，我看到那路口（吉興路1 段與南昌路口）變紅
    燈了，壹台貨車已經停下來了，我看到後面的機車慢慢由北
    往南方向騎過來，我們認定他闖紅燈就把他攔下來」、「（
    你當時是站在路口何處？命繪製位置圖）我是站在吉興路一
    段南下車道六十七十公尺處的路旁，我當時往北看，當時我
    所長黃榕仙及同事廖怡廷也有在場」、「（你看到那個路口
    變紅燈時，異議人的機車在那裡？）在我剛才講的貨車的後
    方，我是先看到紅燈，再看到貨車停下來，再看到機車從後
    面慢慢騎過來。當時是晚上，有路燈，視線良好，看得很清
    楚。貨車及機車都有打燈」、「（現場的路況？）這是壹個
    平面的路口，不是有斜坡的，從我站的位置可以看到一百公
    尺左右，我沒有近視。我從這裡可以看到法官的名牌的名字
    」等語明確，並有證人張明德當庭繪製之現場位置圖在卷可
    稽。茲舉發警員張明德係在場之目擊證人，其到庭以具結擔
    保供述之真實性，且與異議人素不相識，又無嫌隙，應無攀
    誣異議人之理，自不得僅以證人張明德為本件開單舉發之警
    員而全盤抹煞其在訴訟上所具有目擊證人之資格，其證言自
    得採為本院裁判之依據。又按交通警察掣單舉發違反道路交
    通管理處罰條例所列之違規事實，本質上為行政處分，係公
    務員基於職務上之公權力，依法就特定之具體事件所為之具
    公法上效果之單方面行政行為，如無形式上顯然之瑕疵可指
    ，基於公務員為公法上行為具有公信力之原則，該行政行為
    當可被推定為真正。若謂公務員一切行政行為均需預留證據
    以證其實，則國家行政勢必窒礙難行，準此，刑事訴訟法就
    犯罪證據所列有關之規定與屬於行政秩序罰之交通違規裁罰
    本質不合之部分，自不在準用之列。本件舉發警員張明德為
    執行交通勤務之公務員，其觀察程度自較一般人更為專注，
    且其自承視力良好，舉發當時視距及路況均良好，則警員張
    明德自承其舉發時所站立之位置應可清楚看見上開路口之情
    形，衡情警員應無誤認之可能；況異議人又未能就執勤員警
    之舉發有誤，提出相關證據以供調查，而舉發警員張明德已
    清楚說明本案舉發過程，復查無任何證據足資證明員警有捏
    造事實違法取締之情事，則執勤員警本其維護交通秩序、安
    全職責所為之舉發，自應受到合法、正確之推定，是異議人
    上開所辯尚難採信。故依證人甲○○○○之上開證述，本件
    異議人於上開時、地騎乘機車有闖紅燈之違規事實，應堪認
    定。至異議人另辯稱當日尚有另一部自小客車同時通過該路
    口，為何小客車未被舉發云云，惟按憲法之平等原則要求行
    政機關對於事物本質上相同的事件作相同的處理，乃形成行
    政自我拘束，且憲法上的平等原則係指合法權利義務的平等
    ，並不包含違法行為均不予取締制裁的不法平等，是以平等
    原則並非賦予異議人有要求舉發警員對其交通違規行為不予
    舉發處罰的請求權，故異議人此部分所辯，亦無從解免其違
    規之責。
四、綜上，原處分機關以異議人有「駕車行經有燈光號誌管制之
    交叉路口闖紅燈」之違規行為，依道路交通管理處罰條例第
    五十三條第一項、第六十三條第一項之規定，裁處罰鍰一千
    八百元，並記違規點數三點，無何違誤，應予維持，本件異
    議為無理由，應予駁回。
據上論斷，應依道路交通管理處罰條例第八十七條第二項、道路
交通案件處理辦法第十九條，裁定如主文。
中　　華　　民　　國　　96　　年　　7　　月　　26　　日
                  交通法庭 法　官  楊 志 雄
以上正本證明與原本無異
如不服本裁定應於送達後5日內向本院提出抗告狀
                           書記官　陳 春 銘
中　　華　　民　　國　　96　　年　　7 　　月　　26　　日
